【裁判字號】    95,交簡,1966
【裁判日期】    950911
【裁判案由】    過失傷害
【裁判全文】
臺灣高雄地方法院刑事判決            95年度交簡字第1966號
聲  請  人  臺灣高雄地方法院檢察署檢察官
被      告  丙○○
上列被告因過失傷害案件，經檢察官聲請簡易判決處刑（95年度
偵字第16534 號），本院判決如下：
    主  文
因過失傷害人，處拘役伍拾日，如易科罰金，以銀元參佰元即新
台幣玖佰元折算壹日。
    事實及理由
一、犯罪事實：丙○○於民國94年11月27日下午，駕駛車號
    YM-9938 號自用小客車，沿高雄縣仁武鄉○○○路由南往北
    方向行駛，適於同日下午3 時15分許，行經該路1246號前，
    理應注意車前狀況，並隨時採取必要煞停或閃避等安全措施
    ，依當時日間自然光視距良好、乾燥柏油路面、無缺陷亦無
    障礙物等情況，其於道路直行駕駛中並無不能注意之情形，
    竟疏未注意及此，因目視左前側將方向盤右轉，以致不慎自
    後撞及位處右前路旁之行人甲○○、乙○○及丁○○（丙○○過失傷害甲○○、乙○○部分，另經本院以95年度交易字
    第378 號判決公訴不受理），致丁○○受有頭皮撕裂傷（
    4CM） 、臉部多處擦傷及四肢擦傷等傷害，丙○○於肇事後
    留待現場，並主動向到場處理本件道路交通事故員警坦承肇
    事，並接受調查。案經丁○○訴由高雄縣政府警察局仁武分
    局報告臺灣高雄地方法院檢察署檢察官偵查後聲請簡易判決
    處刑。
二、證據：
（一）被告丙○○警詢、偵查及本院訊問中自白。
（二）證人丁○○、甲○○及乙○○於偵查中證述。
（三）道路交通事故現場圖、道路交通事故調查報告表各1 紙、
      現場搜證照片6 張及丁○○高雄榮民總醫院95年4 月7 日
      診斷證明書2 紙。
三、刑法施行法於94年2 月2 日修正公布，且自公布日起第3 日
    即自同月4 日起施行，而依同法第10條之1 規定，94年1 月
    7 日立法院三讀通過修正之刑法（業經總統於同年2 月2 日
    ，以華總一義字第09400014901 號令公布），自95年7 月1
    日施行，而修正後之刑法就罰金刑最低度、自首之法律效果
    及易科罰金之折算標準，均有所修正，是被告行為後，刑法
    已有變更，自應依新修正之刑法第2 條第1 項所規定之「從
    舊從輕」原則，比較新舊法，以資決定應適用之法律。比較
    如下：
（一）被告所犯刑法第284 條第1 項前段之條文次序與文字，均
      未更動，該條關於罰金刑之最高度，依罰金罰鍰提高標準
      條例第1 條之規定，就其原定罰金數額500 元，提高為10
      倍（即銀元5,000 元），並依現行法規所定貨幣單位折算
      新臺幣條例第2 條，以新臺幣3 倍折算之，等同於新臺幣
      15,000元，雖刑法施行法第1 條之1 （該條係95年6 月14
      日新增公布）第1 項之規定，將刑法第284 條第1 項前段
      所處罰金刑之貨幣單位變更為新臺幣，惟依刑法施行法第
      1 條之1 第2 項規定，就刑法第284 條第1 項前段所定罰
      金數額提高為30倍（即最高均可處新臺幣15,000元），以
      致刑法施行法第1 條之1 將刑法分則編所定罰金之貨幣單
      位更改為新臺幣後，刑法第284 條第1 項前段所規定罰金
      刑之最高度，仍屬相同。然就罰金刑之最低度，因修正前
      之刑法第33條第5 款係規定：「罰金：1 元以上」（即新
      臺幣3 元以上），而修正後之刑法第33條第5 款則規定：
      「新臺幣1 千元以上，以百元計算之」，修正後刑法第33
      條第5 款，既已將刑法第284 條第1項 前段規定之罰金刑
      最低度即銀元1 元以上，提高至新臺幣1 千元以上，則修
      正前之刑法規定，自對被告較為有利。
（二）修正後刑法第62條就自首之要件即「對於未發覺之罪自首
      而受裁判」，並未修正，惟對於自首之效果，由「減輕其
      刑」修正為「得減輕其刑」，故本案被告於修正刑法施行
      前自首，依行為時法，必減其刑，若依裁判時法，仍得不
      減輕其刑，故就刑法修正前後關於自首規定之比較而言，
      修正前之刑法規定，顯較有利於行為人。
（三）修正後之刑法第41條就易科罰金之要件「犯罪重本刑為5
      年以上有期徒刑以下之罪」及「而受6 個月以上徒刑之罪
      」部分，雖未變更，但就易科罰金之標準，由修正前之刑
      法第41 條 第1 項及罰金罰鍰提高標準條例第2 條之「
      100 元以上300 元以下折算1 日」（即新臺幣300 元以上
      900 元以下折算1 日），提高為「新臺幣1 千元、2 千元
      或3 千元折算1 日」，刑法修正後之易科罰金標準，顯較
      不利於被告。
（四）綜合比較結果，本院認修正前之規定，較有利於被告，故
      應依修正後刑法第2 條第1 項前段之規定，適用修正前刑
      法第284 條第1 項前段、第62條、第41條第1 項前段及修
      正前罰金罰鍰提高標條例第2 條等相關規定。
四、核被告所為，係犯修正前刑法第284 條第1 項前段之過失傷
    害罪。另被告於肇事後，於有權偵查犯罪之警察機關，僅知
    悉犯罪事實，但不知悉犯罪人前，主動向處理本件道路交通
    事故員警坦承肇事，並接受本院裁判等情，有本院公務電話
    記錄查詢表在卷可按，合乎自首之要件，應依修正前刑法第
    62條前段規定，減輕其刑。爰審酌被告駕駛直行中未注意車
    前，致撞及告訴人生有上開傷害，身心俱受煎熬，又被告迄
    今復未能與告訴人達成和解，賠償告訴人損害，固有不該，
    惟念其犯後均坦認過失傷害犯行，又其無前科，有被告台灣
    高等法院前案紀錄表在卷可按等一切情狀，量處如主文所示
    之刑，並諭知易科罰金之折算標準。
五、依刑事訴訟法第449 條第1 項、第3 項，刑法第2 條第1項
    前段，修正前刑法第284 條第1 項前段、第62條前段、第41
    條第1 項前段，罰金罰鍰提高標準條例第1 條前段，廢止前
    同條例第2 條，現行法規所定貨幣單位折算新臺幣條例第2
    條，逕以簡易判決處如主文。
六、如不服本判決，應於判決送達之日起10日內，向本院提出上
    訴狀。
中    華    民    國    95    年    9     月    11    日
                      交通法庭  法  官  林瑋桓
以上正本，係照原本作成，證明與原本無異。
中    華    民    國    95    年    9     月    11    日
                                書記官  謝群育
附錄本判決論罪之法條：
修正前刑法第284條第1項
因過失傷害人者，處6 月以下有期徒刑、拘役或500 元以下罰金
，致重傷者，處1 年以下有期徒刑、拘役或500 元以下罰金。


司法院資訊處製作；財團法人民間司法改革基金會備份。
